最高法院民事判決　　　　　　　　　　　　　　　八十七年度台上字第二五○○號
　　上　訴　人　童啟德
　　　　　　　　李慧中
　　共　　　同
　　訴訟代理人　陳里己律師
　　　　　　　　蔡淑媛律師
　　被 上訴 人　高雄銀行股份有限公司
　　法定代理人　許士軍
右當事人間請求清償債務事件，上訴人對於中華民國八十六年十二月二十九日台灣高
等法院高雄分院第二審判決（八十六年度上字第三七六號），提起上訴，本院判決如
左：
    主  文
上訴駁回。
第三審訴訟費用由上訴人負擔。
    理  由
本件被上訴人主張：高昆裝璜油漆工程有限公司（下稱高昆公司）以上訴人為連帶保
證人，於民國八十五年八月十五日向伊借用新台幣（下同）四百萬元（即二百萬元兩
筆），約定八十六年二月十五日清償，其中二百萬元借款利息按週年利率百分之八點
三五計算，另二百萬元借款則按週年利率百分之九點一計算，如逾期清償，在六個月
以內者，各按上開利率百分之十，超過六個月以上者，各按上開利率百分之二十計付
違約金。高昆公司屆清償期未依約清償，尚欠四百萬元本利及違約金迄未清償等情，
爰依連帶保證之法律關係，為命求上訴人連帶給付伊四百萬元，及加計自八十六年二
月十六日起算之利息與違約金之判決。
上訴人則以：伊以童李合所有之不動產為被上訴人設定之抵押權所擔保之債權已清償
，且被上訴人於清償期後之八十六年四月十一日始通知保證人，伊不必負保證責任。
又高昆公司之法定代理人於八十五年七月五日已變更為董啟顯，被上訴人提出之借據
、本票、約定書上仍記載為董啟德，高昆公司並無借款行為，係被上訴人銀行之承辦
員謝文宗與童啟顯勾結，故意將八十五年六月間另筆高昆公司欲借款五百萬元而未借
款之保證書、借據、本票及約定書用於本件之借款，而誣陷伊為連帶保證人，再向伊
追索連帶保證責任等語，資為抗辯。
原審依審理之結果，以：被上訴人主張之事實，業據提出借據及本票各二件、保證書
及約定書各一件為證（一審卷六至十頁），上訴人童啟德就借據及保證書之真正不爭
執，自堪信被上訴人之主張為真實。至上訴人童啟德所提出之清償證明書（一審卷四
二頁），係訴外人高雄區中小企業銀行所出具，並不足以證明董啟德或高昆公司已對
被上訴人清償系爭借款。又保證債務之所謂連帶，係指保證人與主債務人負同一債務
，對於債權人各負全部給付責任者而言，上訴人既係高昆公司之連帶保證人，即應與
高昆公司負同一清償責任，殊不因被上訴人未通知上訴人而免除其保證責任，上訴人
復未能舉證證明本件借款業已清償，上訴人上開抗辯，自無足採。本件系爭借款之保
證書、借據、本票及約定書上之簽名、印章均屬真正，為上訴人所不爭執，而本件借
款撥款當日即八十五年八月十五日，上訴人童啟德確有親至被上訴人銀行對保一節，
業據證人謝文宗到庭證述明確（原審卷一六六、一六七頁），上訴人否認借款，亦無
足採。按借用人應於約定期限內，返還與借用物種類、品質、數量相同之物，又遲延
之債務，以支付金錢為標的者，債權人得請求依法定利率計算之遲延利息，但約定利
率較高者，仍從其約定利率，另當事人得約定債務人不履行債務時，應支付違約金，
民法第四百七十八條前段、第二百三十三條第一項、第二百五十條第一項分別定有明
文。上訴人既係高昆公司之連帶保證人，就本件借款自應連帶負清償之責。從而被上
訴人依連帶保證之法律關係，請求上訴人連帶給付被上訴人四百萬元，及其利息與違
約金，即屬正當，應予准許，爰維持第一審所為上訴人敗訴之判決，駁回其上訴。
查高昆公司之法定代理人雖於八十五年七月五日由董啟德變更為董啟顯（一審卷十一
頁、原審卷四七、一一九、一二○頁），董啟德於同年八月十五日之系爭借款之借據
、保證書、約定書上簽名、蓋章時，已非借款人高昆公司之法定代理人。惟系爭借款
既已由被上訴人於八十五年八月十五日，撥入高昆公司在被上訴人銀行開設之帳戶內
（原審卷八二至八四頁），高昆公司之新法定代理人董啟顯及其配偶董李合，為擔保
高昆公司之系爭借款，並已分別提供其所有坐落台南縣七股鄉大埕村大埕二九之一四
號及高雄市○○路七五一巷十二弄六號房地，設定最高限額一百四十萬元及三百四十
萬元之抵押權與被上訴人（一審卷四三至五三頁、原審卷八一、八五、八六頁），高
昆公司顯已承認董啟德代表公司所為之借貸行為，該借貸行為對於高昆公司已發生效
力。此由上訴人及董李合於八十六年四月二十八日函復被上訴人催告其清償系爭借款
四百萬元時，於郵局存證信函中，均表示其就系爭借款債務，負有保證責任等情，益
為顯然（原審卷九○頁）。原判決就上述理由部分說明，雖略有不足，惟不影響本件
判決之結果。上訴論旨，就原審取捨證據、認定事實之職權行使，指摘原判決不當，
求予廢棄，非有理由。
據上論結，本件上訴為無理由。依民事訴訟法第四百八十一條、第四百四十九條第一
項、第七十八條，判決如主文。
中      華      民      國    八十七    年      十      月    二十三    日
                              最高法院民事第二庭
                                  審判長法官  曾  桂  香
                                        法官  劉  延  村
                                        法官  徐  璧  湖
                                        法官  劉  福  聲
                                        法官  黃  秀  得
      右正本證明與原本無異
                                              書  記  官
中      華      民      國    八十七    年     十一     月      五      日
